臺灣高等法院高雄分院刑事裁定　　　　 96年度交抗字第110號
抗　告　人
即受處分人　甲○○
上列抗告人因違反道路交通管理處罰條例聲明異議案件，不服臺
灣高雄地方法院中華民國96年5月25日裁定（96年度交聲字第304
號），提起抗告，本院裁定如下：
    主  文
抗告駁回。
    理  由
一、抗告意旨略以：抗告人即受處分人甲○○（下稱抗告人）於
    民國96年2月1日上午7時許，騎乘車牌號碼YFX-053號機車，
    行經高雄市○○○路與中正四路口時，並未闖越紅燈，當時
    亦未見有何員警鳴笛或吹哨當場取締之動作，員警復未提出
    抗告人騎乘機車闖越紅燈之影像證據為證，且由於員警態度
    不佳，故抗告人不願提出行車執照及駕駛執照供員警檢查，
    實際上抗告人於前開時、地騎乘機車有攜帶行車執照及駕駛
    執照，是原裁定顯有違誤，爰依法提起抗告，請求撤銷原裁
    定云云。
二、按汽車行駛未隨車攜帶行車執照者，處汽車所有人新臺幣（
    下同）300 元以上600 元以下罰鍰；汽車駕駛人駕駛汽車未
    隨身攜帶駕駛執照者，處300 元以上600 元以下罰鍰；汽車
    駕駛人行經有燈光號誌管制之交岔路口闖紅燈者，處1800元
    以上5400元以下罰鍰，道路交通管理處罰條例第14條第2 款
    、第25條第3 款、第53條第1 項分別定有明文。又汽車駕駛
    人有第53條情形者，除依原條款處罰鍰外，並予記違規點數
    3 點，道路交通管理處罰條例第63條第1 項第3 款亦有明文
    。
三、經查：
  (一)抗告人於96年2月1日上午7時許，騎乘車牌號碼YFX-053號機
    車，行經高雄市○○○路與中正四路口時闖越紅燈，且經員
    警攔查時，未提出行車執照及駕駛執照供員警檢查，經高雄
    市政府警察局交通警察大隊員警當場攔停舉發，嗣經高雄市
    ○○○道路交通管理處罰條例第14條第2 款裁處罰鍰300 元
    ，依道路交通管理處罰條例第25條第3 款、第53條第1 項裁
    處罰鍰2100元，並依道路交通管理處罰條例第63條第1 項第
    3 款記違規點數3 點等情，有高雄市政府警察局高市警交字
    第B00000000 號、B00000000 號舉發違反道路交通管理事件
    通知單、高雄市政府96年3 月27 日高市府交裁字第裁32-B
    00000000號、裁32-B00000000號裁決書各1 件在卷可稽（見
    原審卷第17、20、21頁）。
  (二)證人即本件舉發員警翁朝斌於原審訊問時具結證稱：當天早
    上6 點多快7 點，伊開巡邏車載證人謝秉樺執行勤務，沿中
    正三路東往西方向行駛，快要到中正路與中華路路口的時候
    ，伊行車的方向是綠燈，伊看到前方抗告人騎車由中華路慢
    車道南向北行駛，行車的方向是紅燈，但抗告人並未停車而
    繼續行駛，伊就繼續開到中華路口，搖下車窗大叫「路邊停
    車」，要抗告人路邊停車，但是抗告人都沒有理會，一直騎
    過路口，伊就駕車尾隨在抗告人後面追，一直追到中華與六
    合路口附近加油站才把抗告人攔住，抗告人被伊攔住後，直
    說並沒有違規，伊就告訴抗告人剛才在中華路與中正路路口
    闖紅燈，抗告人就說要伊拿相片給他看，伊說伊是攔停，並
    非逕行舉發，不需要照片。接著就向抗告人要查看他的行照
    及駕照，抗告人說他沒有帶行照及駕照，伊就要求抗告人在
    舉發違規通知單的封面留下姓名、出生年月日及身分證字號
    等資料（庭呈高雄市政府警察局舉發違反道路管理事件通知
    單第00877 本之封面，正本發還，影本附於原審卷第47頁）
    ，伊就問抗告人機車車主何人，抗告人說是登記他本人的名
    字，伊就以無線電請分隊代查抗告人資料，並開始寫違規通
    知單，之後分隊回報資料，與抗告人告訴伊之資料相符，伊
    就把紅單拿給抗告人簽名，結果這時抗告人告訴伊，替代役
    說沒有看到他闖紅燈，伊說替代役沒有看到，但是伊有看到
    ，抗告人就說警察說我闖紅燈，我就有闖紅燈，那我也可說
    我沒有闖紅燈。當時伊看到抗告人這種態度，才補開未帶行
    照及未帶駕照的紅單，抗告人問我為何又開這二張紅單，伊
    就說這是事實，當時伊有要求抗告人提出行照、駕照，但抗
    告人說他沒有帶叫伊自己查等語明確（見原審卷第39、40頁
    ）。核與證人謝秉樺（前開時、地與證人翁朝斌警員一同執
    勤之替代役人員）於原審訊問時具結證稱：當天早上6 點多
    時候，由翁朝斌開警車載伊，翁朝斌開車時，伊頭往右轉在
    看路邊，不是看前面，伊聽到翁朝斌說有人闖紅燈，伊就往
    前看，看到伊與翁朝斌的行車方向是綠燈，而抗告人騎車沿
    中華路由南往北方向行駛經過中正路口，翁朝斌就繼續開車
    追在後面，追到中華路與六合路（誤為中正路）口附近的加
    油站始追到抗告人，伊就開啟副駕駛座的車窗，請抗告人停
    車，抗告人就停下來，伊與翁朝斌下車，翁朝斌向抗告人說
    抗告人闖紅燈，伊站在旁邊，翁朝斌就開紅單，翁朝斌有請
    抗告人出示行照及駕照，但抗告人說他沒有闖紅燈，並沒有
    提出來等語（見原審卷第42頁）互相符合。蓋以證人謝秉樺
    於聽見證人翁朝斌說前方有人闖紅燈，旋即回頭注意前方時
    ，中正四路方向號誌係綠燈，則與之垂直方向之中華三路號
    誌，燈號自係紅燈無訛，而抗告人又於此時沿中華三路由南
    往北方向行經中正四路口，職是，抗告人闖越紅燈之事實至
    為明確灼然。
  (三)又抗告人於前開時、地經警請其提出行車執照、駕駛執照以
    供查核，但抗告人並未提出乙節，業經證人翁朝斌、謝秉樺
    證述明確如上，抗告人對此亦不否認，而為維護道路交通安
    全，法律既明文規定駕駛人駕車應隨身攜帶駕駛執照及行車
    執照以備查核，故交通員警依此規定請駕駛人提供行車執照
    、駕駛執照查核時，駕駛人自應遵守各該規定。本件抗告人
    於員警請其提出行車執照、駕駛執照以供查核時，堅不提出
    ，則員警逕認抗告人未攜帶行車執照及駕駛執照，衡情並無
    不合，抗告人所持上開理由，尚難採信。綜上，抗告人確有
    如舉發違反道路交通管理事件通知單所載之違規事實，洵可
    認定。
  (四)至抗告人雖以證人謝秉樺於前開時、地曾稱並未看到抗告人
    闖紅燈等語，認證人翁朝斌所言有虛。然證人謝秉樺於前開
    時、地所見實情已如上述，且經原審質以所稱未看到抗告人
    闖紅燈究係何意，抗告人稱：因為證人翁朝斌開車時，伊頭
    往右轉在看路邊，不是看前面，所以伊的意思是指伊沒有看
    到前面的狀況，而非抗告人沒有闖紅燈等語明確（見原審卷
    第42頁），抗告人此部分所辯，已非可採。參以證人翁朝斌
    乃依法執行勤務之員警，其證詞內容前後一貫，並無瑕疵可
    指，亦無足認其有任意為不實舉發之情事存在，且其與抗告
    人素昧平生，亦無嫌隙，衡情當無甘冒偽證及偽造文書刑責
    ，誣陷抗告人交通違規之理。基此，審諸證人翁朝斌乃為原
    處分機關所認定抗告人有前開違規行為之原證人，依其到庭
    所陳述之經過並無違反經驗法則或論理法則之情形，且於本
    件卷存證據資料內並無任何積極證據足以證明證人翁朝斌所
    述虛偽，亦無足可顯信證人翁朝斌陳述不可採之品性證據或
    前科證據存在，自不得僅因證人翁朝斌係本件舉發之員警即
    否認其在訴訟上所具有之原證人資格；且警員掣單舉發違反
    道路交通管理處罰條例所列之違規事實，本質上為行政處分
    ，係公務員基於職務上權力，依法就特定之具體事件所為具
    有公法上效果之單方行政行為，基於公務員為公法上行為具
    有公信力之原則，該行政處分當可被推定為真正。從而，抗
    告人既未就執勤警員之舉發有誤提出相關證據以供調查，本
    院經查亦無任何證據足資證明證人翁朝斌有捏造事實違法取
    締之情事，則執勤警員本其維護交通秩序、安全職責所為之
    舉發，自應受到合法、正確之推定，是以，證人翁朝斌上開
    證詞應屬真實而可採信。
  (五)末查抗告人一再陳稱須有科學證據為憑，方能認其有闖越紅
    燈之行為，然抗告人此部分所稱，實難謂盡有理，蓋以監視
    錄影畫面或相片雖係證明違反交通規則之最有力證據，然畫
    面之取得需依賴監視器或照相機，而於經費等種種因素考量
    下，並非每一路口皆能有此設備，故於缺乏監視錄影畫面或
    相片之情況下，仍須由司法單位調查相關證據後，綜合全部
    證據予以認定，非謂僅有設置監視器或照相機之路口，始能
    認定交通違規行為；未設置監視器或照相機之路口，即不能
    認定交通違規行為。而經原審查明該路口之監視器係「達欣
    工程清水營造聯合承攬」委託中鋼保全公司所設置後，向「
    達欣工程清水營造聯合承攬」調閱該監視錄影帶，因錄影帶
    係自動更新錄製並無存檔，致未能取得該監視錄影畫面乙節
    ，有「達欣工程清水營造聯合承攬」96年5 月11日發文字號
    ：96-CO1-LT-0036號函1 紙在卷可憑（見原審卷第42頁）。
    故本件尚無監視錄影畫面或照片可供判斷抗告人是否有闖越
    紅燈之行為，自應由本院依據其他相關證據資為判斷。從而
    ，抗告人因本件交通違規逾應到案日期而未到案，亦未於期
    限內自動繳納罰鍰，原處分機關據以於96年3 月27日依違反
    道路交通管理事件統一裁罰基準表之規定，裁處抗告人罰鍰
    300 元、2100元，並記違規點數3 點，自屬適法有據。
四、原審因而認原處分機關依道路交通管理處罰條例第14條第2
    款之規定，裁處抗告人罰鍰300 元，依道路交通管理處罰條
    例第25條第3 款、第53條第1 項、第63條第1 項第3 款之規
    定，裁處抗告人罰鍰2100元，並記違規點數3 點，並無不當
    ，而依道路交通案件處理辦法第19條規定，裁定駁回抗告人
    之異議，本院經核並無違誤。抗告人猶執前詞，指摘原裁定
    不當，為無理由，應予駁回。
五、據上論結，應依道路交通案件處理辦法第26條，刑事訴訟法
    第412條，裁定如主文。
中　　華　　民　　國　　96　　年　　7 　　月　　3 　　日
                  刑事第七庭    審判長法  官 莊飛宗
                                      法  官 黃憲文
                                      法  官 孫啟強
以上正本證明與原本無異。
不得再抗告。
中　　華　　民　　國　　96　　年　　7 　　月　　3 　　日
　　　　　　　　　　　　　　　　　　　書記官 黃富美
